【裁判字號】    92,交訴,42
【裁判日期】    920522
【裁判案由】    公共危險等
【裁判全文】
臺灣彰化地方法院刑事判決                          九十二年度交訴字第四二號
    公  訴  人  臺灣彰化地方法院檢察署檢察官
    被      告  甲○○
右列被告因過失致死等案件，經檢察官提起公訴（九十二年度調偵字第七七號），本
院判決如左：
    主      文
甲○○因過失致人於死，處有期徒刑壹年；又駕駛動力交通工具肇事，致人死亡而逃
逸，處有期徒刑壹年貳月。應執行有期徒刑貳年。
    事      實
一、甲○○之前因為公共危險案件（刑法第一百八十五條之三），由台灣嘉義地方法
    院於民國八十九年十月十八日判處拘役四十日確定。嗣於九十一年十月二十五日
    上午八時三十五分許，甲○○駕駛車牌號碼八Ｖ—八八五○號自小客車，沿彰化
    縣和美鎮○○路○段由西向東方向行駛，其原應注意汽車行進中駕駛人應注意車
    前狀況，隨時採取停煞等必要之安全措施，而依當時的情形，又無不能注意的情
    事，竟然疏於注意，而於行經該路段四五二號前，撞擊在路旁行走之行人陳黃慶
    姻，因撞擊力道猛烈，陳黃慶姻被撞後飛起，重重摔落在停放於路旁蔡文良所有
    之自小客車後行李箱蓋上，陳黃慶姻並因此受有顱內出血之傷害，經送醫急救後
    ，仍然不治，於同日下午二時五十五分死亡。而甲○○所駕駛之前開自小客車，
    經此猛烈撞擊後，右前方大燈已經嚴重毀損，其於肇事後可預知被撞擊之人應受
    有非常嚴重之傷害，詎其非但未下車察看、報警處理及電請救護車前來將傷者送
    醫，並留於現場對傷者施予必要之救護，竟於肇事後，立即駕車加速逃逸。後經
    目擊案發全程之民眾柯進興駕車追逐，甲○○仍加速連續闖越兩路口之紅燈逃逸
    ，柯進興於追捕無著後，記下甲○○之車牌號碼報警，始為警循線查獲。
二、案經彰化縣警察局和美分局報請及陳黃慶姻之子乙○○訴由臺灣彰化地方法院檢
    察署檢察官偵查起訴。
    理      由
一、右開時、地因過失駕駛汽車肇事並致被害人陳黃慶姻死亡及肇事後逃逸之犯罪事
    實，業據被告甲○○先後於偵查及本院審理中坦白承認，而且現場目擊證人柯進
    興於警詢中證稱：「在線東路與彰和路口前約五十公尺處遇肇事車輛，我駕ＱＧ
    ─六０六五號自小客車尾隨在後，見肇事車輛線東路轉彰和路二段時，行駛車道
    一半在逆向，之後又慢慢調整至順向車道，至肇事地點見一老婆婆站在Ｘ九─七
    四八一號自小客車後面（路邊停放車輛），見該車未減速直接撞上老婆婆（陳黃
    慶姻）後直接逃逸，未下車察看，我見狀就緊追在後，要抄他的車牌，我追到彰
    和路與金馬路口，該路口為紅燈，該車闖紅燈逃逸，我看到肇事車輛車牌為八Ｖ
    ─八八五０號」等語（見相驗卷第二二頁），另於偵查中證述：「我的車在肇事
    者後方約十公尺處，當時其在第一個轉彎處沒有轉好，車再偏移到對向車道，其
    車速放緩再迴正，返回自己車道後，即踏油門加速前進約二十公尺左右，即撞到
    死者」、「我見到死者彈起跌到路旁停放之紅色小客車後車窗中」、「當時我開
    始追時，他的車很快，已經不見了，到金馬路與彰和路交岔口時，才遇見他，因
    當時彰和路紅燈，他的車子沒有辦法過，走對向車道，並闖紅燈，因紅燈我無法
    過，所以我便抄下車牌，之後其又闖第二個紅燈（金馬路與彰美路交岔口紅燈）
    ，我就把車號交給里長報案」等語（見相驗卷第三五、三六頁）甚明。此外，並
    有交通事故調查報告表及肇事現場及車輛之照片二十九幀在卷可稽，而且細觀上
    開照片可知，在被告當日駕駛之車輛右前方大燈確已嚴重受有損毀，足見被告之
    自白已與事實相符。而本件被害人陳黃慶姻係因此車禍受傷而導致顱內出血死亡
    之事實，亦經檢察官督同檢驗員相驗屬實，並製有相驗筆錄、相驗屍體證明書、
    驗斷書在卷可證，被告駕車肇事致被害人死亡，應已明確。
二、按汽車駕駛人應注意車前狀況，隨時採取必要之安全措施；又汽車駕駛人，駕駛
    汽車肇事致人受傷或死亡，應即採取救護或其他必要措施，並向警察機關報告，
    不得駛離，此為駕駛人應行注意之基本事項，並據道路交通安全規則第九十四條
    第三項及道路交通管理處罰條例第六十二條第一項定有明文。被告考領有適當之
    駕駛執照，已經本院審核無訛及道路交通事故調查報告表載明，其當熟知上揭規
    定。且當時依其情況，又非不能注意，竟疏不注意，以致肇事，其有過失至明。
    又本件經檢察官送往臺灣省彰化縣區車輛行車事故鑑定委員會鑑定結果，亦持相
    同看法，有該會九十一年十二月二十三日彰鑑字第九一○八二一號鑑定意見書在
    卷可參（見偵卷第四四至四六頁）。再本件被害人確因本次車禍死亡，已如前述
    ，被告過失行為與被害人死亡間，亦具有相當因果關係。故綜上所述，本件事證
    明確，被告過失致死及肇事逃逸犯行均堪認定。
三、核被告甲○○所為，係犯刑法第一百八十五條之四駕車肇事逃逸、第二百七十六
    條第一項過失致死罪。被告所犯右揭二罪間，犯意各別，行為互異，應予分論併
    罰。按行車未遵守交通規則而過失致人於死之行為，雖非如故意行為之惡性重大
    ，但因被告行為過於怠忽，驟然釀成此悲劇，其家屬之精神、心理亦因之受嚴重
    創傷，內心之悲痛、遺憾，經久無以平息、彌補，且被告駕駛動力交通工具肇事
    ，致人於死後，又行逃逸，意圖卸責，其罪行，誠不能視為輕微，應量以相當刑
    度，並付執行，不宜輕縱，用彰社會正義，方符公允。爰審酌被告素行、行為所
    生之危害不小、肇事之情節及過失程度甚大、犯後業已償付被害人家屬民事上之
    損害賠償，態度良好等一切情狀，各量處如主文所示之刑，並定其應執行之刑。
    又查被告前雖未曾受有期徒刑以上刑之宣告，有台灣彰化地方法院檢察署刑案資
    料查註紀錄表及台灣高等法院被告全國前案紀錄表在卷可稽，並已償付被害人家
    屬民事上之損害賠償，目前夜間在嶺東技術學院進修，然而被告之前因為公共危
    險案件（刑法第一百八十五條之三），才由台灣嘉義地方法院於八十九年十月十
    八日判處拘役四十日確定，現在又發生本案，本院思之再三，認為被告駕駛動力
    交通工具過於怠忽，致人於死後，又行逃逸，意圖卸責，若非有人當場目擊並記
    下車號，其上開行為恐怕無法適用法律加以制裁，為促其養成負責任之態度，認
    為不宜宣告緩刑。
據上論斷，應依刑事訴訟法第二百九十九條第一項前段，刑法第一百八十五條之四、
第二百七十六條第一項、第五十一條第五款，罰金罰鍰提高標準條例第一條前段，判
決如主文。
本案經檢察官江孟芝到庭執行職務。
中      華      民      國    九十二    年      五      月    二十二    日
                                    臺灣彰化地方法院交通法庭
                                        法      官  李  水  源
右正本證明與原本無異。
如不服本判決，應於判決送達後十日內向本院提出上訴狀( 須附繕本 )。
                                        法院書記官  廖  建  興
中      華      民      國    九十二    年      五      月     三十     日
附錄本案論罪科刑法條全文
刑法第一百八十五條之四
駕駛動力交通工具肇事，致人死傷而逃逸者，處六月以上五年以下有期徒刑。
刑法第二百七十六條
因過失致人於死者，處二年以下有期徒刑、拘役或二千元以下罰金。
從事業務之人，因業務上之過失犯前項之罪者，處五年以下有期徒刑或拘役，得併科
三千元以下罰金。


司法院資訊處製作；財團法人民間司法改革基金會備份。
